【裁判字號】    96,訴,3542
【裁判日期】    970619
【裁判案由】    營業稅
【裁判全文】
臺北高等行政法院判決
                                     96年度訴字第03542號
                              .
原      告  理恩科技有限公司
代  表  人  甲○○
被      告  財政部臺灣省北區國稅局
代  表  人  陳文宗（局長）住同上
訴訟代理人  丙○○
            乙○○
上列當事人間因營業稅事件，原告不服財政部中華民國96年8月
23日台財訴字第09600328670號訴願決定，提起行政訴訟。本院
判決如下：
    主  文
原告之訴駁回。
訴訟費用由原告負擔。
    事  實
一、事實概要：
    緣原告於民國（下同）88年7月及8月間無進貨事實，涉嫌取
    具虛設行號行源企業有限公司（下稱行源公司）開立之統一
    發票（下稱系爭發票）銷售額合計新臺幣（下同）
    2,500,846元，營業稅額125,042元，作為進項憑證申報扣抵
    銷項稅額，案經被告機關查復，乃據以核定補徵營業稅額
    125,042元，並處罰鍰875,200元。原告不服，申請復查結果
    ，獲追減罰鍰375,100元，其餘維持原核定，原告仍表不服
    ，提起訴願亦遭決定駁回，遂向本院提起本件行政訴訟。
二、兩造聲明（原告未於言詞辯論及準備程序到場，聲明及陳述
    依其起訴狀記載）：
  (一)原告聲明求為判決：
    1.原處分財政部台灣省北區國稅局復查決定及訴願決定均撤
      銷。
    2.訴訟費用由被告負擔。
  (二)被告聲明求為判決：
    1.請駁回原告之訴。
    2.訴訟費用由原告負擔。
三、兩造之爭點：被告依稅捐稽徵法第21條第1項第3款、行為時
    營業稅法第15條第1項、第3項、第19條第1項第1款及第33條
    第1款規定，對原告核定補徵營業稅額125,042元；並依加值
    型及非加值型營業稅法第51條第5款規定，對原告處罰鍰
    500,100元，均是否適法？
  (一)原告主張之理由：
    1.程序部分：
      原告係於民國96年8月23日收受財政部台財訴字第
      09600328670號訴願決定，今爰依法於收受訴願決定書次
      日起2個月內向鈞院提起行政訴訟，業已遵守起訴不變期
      間。此等程序事由在此先予陳明。
    2.實體理由：
      本案之關鍵在於原告與第三人行源企業有限公司間究無交
      易進貨事實？對此被告機關認定無交易事實方作成原處分
      ，惟對此，原告甚難心服。
      (1)原告於提出申復之時，即已將相關的進銷項資料、銀行
        存款分類帳‥等一切必要資料提供予被告審核，惟均不
        獲被告之肯認。實難令人心服。
      (2)最高行政院法39年判字第2號判例名載:「當事人主張事
        實，須負舉證責任，倘其所提出之證據，不足為主張事
        實之證明，自不能認其主張之事實為真。又行政官署對
        於人民有所處罰，必須確實證明其違法之事實。倘不能
        確實證明違法事實之存在，其處罰即不能認為合法。」
        依本號判例意旨，本案理應由被告機關（即行政官署）
        就原告有違法之事實（即不實交易）負起舉證貴任，若
        其無法證明，其作成之行政處分即難認為合法。此等事
        實，在此先予述明。本件原告已提供該年度相關之會計
        帳冊及付款證明文件供之佐證，乃依稅捐稽徵法第21條
        核課期間：稅捐之核課期間，依法應由納稅義務人申報
        繳納之稅捐，已在規定期間內申報且無故意以詐欺或其
        它不正當方法逃漏稅捐者，其核課期間為5年，本件申
        請人均如期申報貴局查核之年度已逾核課期間，所謂程
        序不合其實體不究，被告查核之年度惟已逾5年之核課
        期間，再依參照行政法院87年7月份第1次庭長評事聯席
        會議決議略以「…我國現行加值型營業稅係就各個銷售
        階段之加值稅額分別予以課稅之多階段銷售稅，各銷售
        階段之營業人皆為營業稅之納稅義務人。故該非交易對
        象之人是否已按其開立發票之金額報繳營業稅額並不影
        響本件營業人補繳營業稅之義務。
    3.總結：
      綜上所述，被告機關所為之原處分暨申復、訴願決定，其
      理由顯有不法，被告未盡其舉證責任，率爾作成不利於原
      告之處分，誠有不當，依法應予廢棄，爰依法提呈行政訴
      訟起訴狀如上，請撤銷原處分，以維權益。
  (二)被告主張之理由：
    1.本稅：
      (1)按「稅捐之核課期間，依左列規定……三、未於規定期
        間內申報，或故意以詐欺或其他不正當方法逃漏稅捐者
        ，其核課期間為7年。」為稅捐稽徵法第21條第1項第3
        款所明定。次按「營業人當期銷項稅額，扣減進項稅額
        後之餘額，為當期應納或溢付營業稅額。……進項稅額
        ，指營業人購買貨物或勞務時，依規定支付之營業稅額
        。」「營業人左列進項稅額，不得扣抵銷項稅額：一、
        購進之貨物或勞務未依規定取得並保存第33條所列之憑
        證者。」「營業人以進項稅額扣抵銷項稅額者，應具有
        載明其名稱、地址及統一編號之左列憑證：一、購進貨
        物或勞務時，所取得載有營業稅額之統一發票。」為行
        為時營業稅法第15條第1項、第3項、第19條第1項第1款
        及第33條第1款所規定。又「取得虛設行號發票申報扣
        抵之案件：1.無進貨事實者：以虛設行號發票申報扣抵
        ，係屬虛報進項稅額，並逃漏稅款，該虛報進項之營業
        人……應依營業稅法第51條第5款規定補稅並處罰。」
        「一、稽徵機關查核營業人取得涉嫌虛設行號涉案期間
        開立之統一發票申報扣抵銷項稅額案件，仍應就交易雙
        方之進、銷貨情形覈實查核，不得逕按本部83年7月9日
        台財稅第000000000號函辦理，如無法查明營業人確無
        向其進貨，且該涉嫌虛設行號已依規定按期申報進、銷
        項資料，並按其應納稅額繳納者，應免予補稅處罰。二
        、本令發布日前之未確定案件，稽徵機關應儘速再予查
        核，依上開規定辦理。」為財政部83年7月9日台財稅第
        000000000號函及95年5月23日台財稅字第09504535500
        號令所明釋。
      (2)原告於88年7月及8月間無進貨事實，取具虛設行號行源
        公司開立之統一發票3紙，作為進項憑證申報扣抵銷項
        稅額，虛報進項稅額125,042元，經被告查獲，有刑事
        案件移送書、通報函、臺灣板橋地方法院檢察署檢察官
        不起訴處分書及專案申請調檔統一發票查核清單等資料
        影本可稽，違反前揭稅法規定，被告所屬臺北縣分局核
        定補徵營業稅額125,042元。原告主張被告就原告有違
        法之事實（即不實交易）負起舉證責任，若其無法證明
        ，其作成之行政處分即難認為合法；已提供該年度相關
        之會計帳冊及付款證明文件供之佐證，另依稅捐稽徵法
        第21條規定，原告營業稅均如期申報，其核課期間為5
        年，請撤銷復查決定及訴願決定云云。
      (3)按行政訴訟法第136條準用民事訴訟法第277條前段規定
        ，當事人主張有利於己之事實者，就其事實有舉證之責
        任。有關課稅處分之要件事實，基於依法行政原則，為
        權利發生事實者，如營業稅有關銷售額計算基礎之銷項
        收入，依上開規定，固應由稅捐稽徵機關負舉證責任，
        惟進項稅額則因在計算營業人實際應納稅額時，列為計
        算之減項，屬於權利發生後之消滅事由，故有關進項稅
        額存在之事實，不論從證據掌控或利益歸屬之觀點言之
        ，均應由主張扣抵之納稅義務人負擔證明責任。上開財
        政部95年5月23日台財稅字第09504535500號令釋意旨，
        僅有改變證明責任客觀配置之意涵（已往稅捐機關之函
        釋一向認為「應由納稅義務人證明沒有漏稅事實」，等
        於是要人民證明沒有漏稅事實。而此一函釋意旨主要是
        在表明主管機關對此課題之法律見解已改變），但並沒
        有對此等類型事實之證明方式及證明強度要求表示意見
        。經查行源公司88年進貨僅140,898元，於88年9月1日
        起即已擅自歇業他遷不明，於系爭交易期間並無申報繳
        納營業稅，有該公司88年度申報書查詢作業可稽，次查
        該公司88年並無僱用任何員工，有該公司88年度綜合所
        得稅BAN給付清單可稽，足證原告應無向該公司進貨，
        且依被告刑事案件移送書及臺灣板橋地方法院檢察署檢
        察官不起訴處分書所載，行源公司負責人林淑禎君於88
        年4月至89年5月間，因案在監執行，行源公司亦倒閉，
        其購票證在陳岷儀處，由其代理記帳業者陳岷儀君，虛
        偽開立無交易事實之不實統一發票交付予原告等充作進
        項憑證使用，不法情事已載明甚詳，原告自無可能向該
        公司進貨；且原告雖補充說明系爭取得行源公司之電腦
        週邊塑膠製品加工統一發票3張，因屬外銷電子產品避
        免同業間競爭，故加工之產品代號於銷售時為了不讓同
        業獲知進價成本而變更產品代號，提供其進貨及加工變
        更產品代號之可勾稽單位成本分析表供查核，惟提示之
        資金付款資料與取得統一發票金額並不相符，且其中一
        筆轉帳2,550,030元係匯入原告之代表人父親林新來君
        所使用之帳戶，顯涉無實際付款之事實，而原告亦未能
        提示資金有利事證證明有進貨事實佐證資料供核，其主
        張核不足採。
      (4)第查原告無進貨事實，取具行源公司開立之統一發票作
        為進項憑證申報扣抵銷項稅額，係以積極之行為完成某
        種不實之態樣或證據，圖獲減少應負稅額之利益，且屬
        故意以詐欺或其他不正當方法逃漏稅捐，依首揭規定，
        本件核課期間為7年，本件業依事證資料核認無進貨事
        實，原告主張核無可採，依首揭規定，原核定補徵營業
        稅額125,042元並無不合，請予以維持。
    2.罰鍰：
      (1)按「納稅義務人，有左列情形之一者，除追繳稅款外，
        按所漏稅額處1倍至10倍罰鍰，並得停止其營業……五
        、虛報進項稅額者。」為加值型及非加值型營業稅法第
        51條第5款所明定。
      (2)本件違章事證明確已如前述，原核定按所漏稅額
        125,042元處7倍罰鍰875,200元(計至百元止)，核無違
        誤，惟原告於復查決定前已補繳稅款及以書面承認違章
        事實及承諾繳清罰鍰，依修正稅務違章案件裁罰金額或
        倍數參考表規定，應按所漏稅額125,042元處4 倍罰鍰
        500,100元，復查決定追減罰鍰375,100元，原處罰鍰
        875,200元變更核定為500,100元。原告不服，主張被告
        認定無交易事實甚難心服云云，惟行源公司負責人林淑
        禎君於88年4月至89年5月間，因案在監執行，行源公司
        亦倒閉，原告自無可能向該公司進貨，又原告所提示之
        資金付款資料與取得統一發票金額並不相符，顯見原告
        並無系爭進貨事實，已詳如前述，從而，原告取具虛設
        行號行源公司開立之統一發票作為進項憑證申報扣抵銷
        項稅額，致而虛報進項稅額，其對漏稅結果難謂無「故
        意」、「應注意並能注意而不注意」之存在，自有論罰
        之要件事實，被告據以論罰，並無不合，請續予維持。
    綜上論述，原核定及所為復查、訴願決定並無違誤，請判決
    如答辯之聲明。
    理  由
一、本件原告經合法通知，無正當理由未於言詞辯論期日到場，
    核無民事訴訟法第386條各款所列情形，爰依行政訴訟法第
    218條準用民事訴訟法第385條第1項前段，由被告聲請而為
    一造辯論判決。
二、按「稅捐之核課期間，依左列規定．．．三未於規定期間內
    申報，或故意以詐欺或其他不正當方法逃漏稅捐者，其核課
    期間為7年。」為稅捐稽徵法第21條第1項第3款所明定。次
    按「營業人當期銷項稅額，扣減進項稅額後之餘額，為當期
    應納或溢付營業稅額。．．．進項稅額，指營業人購買貨物
    或勞務時，依規定支付之營業稅額。」、「營業人左列進項
    稅額，不得扣抵銷項稅額：一購進之貨物或勞務未依規定取
    得或保存第33條所列之憑證者。．．．」及「營業人以進項
    稅額扣抵銷項稅額者，應具有載明其名稱、地址及統一編號
    之左列憑證：一購進貨物或勞務時，所取得載有營業稅額之
    統一發票。．．．」分別為行為時營業稅法第15條第1項、
    第3項、第19條第1項第1款及第33條第1款所明定。
三、次按「對於營業人取得非實際交易對象所開立之統一發票作
    為進項憑證申報扣抵銷項稅額之案件，應視情節，分別依左
    列原則處理：(一)取得虛設行號發票申報扣抵之案件：1.無進
    貨事實者：以虛設行號發票申報扣抵，係屬虛報進項稅額，
    並逃漏稅款，該虛報進項之營業人．．．應依營業稅法第51
    條第5款規定補稅並處罰。2.有進貨事實者：(1)進貨部分，
    因未取得實際銷貨人出具之憑證，應依稅捐稽徵法第44 條
    規定處以行為罰。(2)因虛設行號係專以出售統一發票牟取不
    法利益為業，並無銷貨事實，故取得虛設行號發票之營業人
    ，自亦無向該虛設行號進貨並支付進項稅額之事實，除該營
    業人能證明確有支付進項稅額予實際銷貨之營業人，並經稽
    徵機關查明該稅額已依法報繳者，應依營業稅法第19條第1
    項第1款規定，就其取得不得扣抵憑證扣抵銷項稅額部分，
    追補稅款，不再處漏稅罰外，其虛報進項稅額，已構成逃漏
    稅，應依營業稅法第51條第5款規定補稅並處罰。」及「一
    稽徵機關查核營業人取得涉嫌虛設行號涉案期間開立之統一
    發票申報扣抵銷項稅額案件，仍應就交易雙方之進、銷貨情
    形覈實查核，不得逕按本部83年7月9日台財稅第
    000000000號函辦理，如無法查明營業人確無向其進貨，且
    該涉嫌虛設行號已依規定按期申報進、銷項資料，並按其應
    納稅額繳納者，應免予補稅處罰。二本令發布日前之未確定
    案件，稽徵機關應儘速再予查核，依上開規定辦理。」復經
    財政部83年7月9日台財稅第000000000號及95年5月23日台財
    稅字第09504535500號函釋在案。
四、查原告於88年7月及8月間無進貨事實，涉嫌取具虛設行號行
    源公司開立之系爭發票銷售額合計2,500,846元，營業稅額
    125,042元，作為進項憑證申報扣抵銷項稅額，案經被告機
    關查復，乃據以核定補徵營業稅額125,042元，並處罰鍰
    875,200元。原告不服，申請復查結果，獲追減罰鍰375,100
    元，其餘維持原核定，原告仍表不服，提起訴願亦遭決定駁
    回，遂向本院提起本件行政訴訟之事實，有原告88年度營利
    事業所得稅結算申報書及核定通知書、系爭發票3張（見原
    處分卷第66-68頁）、原告95年11月6日承諾書及補繳稅款單
    （見原處分卷第135、136頁）、行源公司營業稅稅籍資料查
    詢單、行源公司稅務申報資料查詢單、復查申請書、系爭處
    分及訴願書等，各附原處分卷足稽。兩造主張之事實、理由
    及陳述，有如上述整理，雙方主要爭執在：被告依稅捐稽徵
    法第21條第1項第3款、行為時營業稅法第15條第1項、第3項
    、第19條第1項第1款及第33條第1款規定，對原告核定補徵
    營業稅額125,042元；並依加值型及非加值型營業稅法第51
    條第5款規定，對原告處罰鍰500,100元，是否適法？
五、經查：
  (一)本件原告於88年7月及8月間無進貨事實，卻取具虛設行號行
    源公司開立之系爭發票3紙，作為進項憑證申報扣抵銷項稅
    額，虛報進項稅額125,042元之事實，有原告95年11月6日承
    諾書及補繳稅款單附原處分卷第135及136頁足稽，而行源公
    司涉及虛開發票期間為88年1月至8月間，係由第3人陳岷儀
    所虛開，亦經臺灣板橋地方法院檢察署檢察官，綜合事證採
    信行源公司負責人之供詞，載明在其不起訴處分書理由欄第
    2 頁，有該不起訴處分書附原處分卷第9 頁可查；另對照被
    告專案申請調檔統一發票查核清單、行源公司營業稅稅籍資
    料查詢單及行源公司稅務申報資料查詢單，行源公司88年度
    進貨僅2 月份記載「140,898 元」而已，其餘月份均記載為
    「0 元」，顯示行源公司之營運確屬異常，系爭月份並無進
    貨之申報資料，自無以於系爭發票月份進貨出售原告之可能
    。
  (二)故而本件原告出示之承諾書承認「不慎取得虛設行號之行源
    公司之進項發票金額新台幣2,500,846元」之事實，即與查
    證事實相符應屬可採。至原告承諾書雖另稱有「進貨事實」
    等文字之記載，然查行源公司88年進貨僅140,898元，於88
    年9月1日起即已擅自歇業他遷不明，於系爭交易期間並無申
    報繳納營業稅，有上開行源公司88年度申報書查詢作業可稽
    （見原處分卷第164頁）；況查行源公司88年並無僱用任何
    員工，亦有該公司88年度綜合所得稅BAN給付清單可佐（見
    原處分卷第162頁）；另查上開臺灣板橋地方法院檢察署檢
    察官不起訴處分書理由欄記載，行源公司負責人林淑禎於88
    年4月至89年5月間，因案在監執行，行源公司亦倒閉，其購
    票證在第3人陳岷儀之處，由其代理記帳業者陳岷儀，虛偽
    開立行源公司之發票交付予他人充作進項憑證使用，不法情
    事亦記載甚明，足證原告應無向行源公司進貨之事實。從而
    行源公司於系爭發票月份既無進貨資料，而且原告所提示之
    付款存摺資料亦無法證明其資金係流向行源公司，難謂確有
    自行源公司進貨之事實，則原告「無進貨事實」應洵堪認定
    。從而，被告依稅捐稽徵法第21條第1 項第3 款、行為時營
    業稅法第15條第1 項、第3 項、第19條第1 項第1 款及第33
    條第1 款規定，對原告核定補徵營業稅額，並依加值型及非
    加值型營業稅法第51條第5 款規定，對原告處罰鍰，於法自
    屬有據。
  (三)次查原告固補充說明取得系爭發票3張，係因自行源公司電
    腦週邊塑膠製品之加工，因屬外銷電子產品避免同業間競爭
    ，故加工之產品代號於銷售時為了不讓同業獲知進價成本，
    而變更產品代號，並提供其進貨及加工變更產品代號之可勾
    稽單位成本分析表供查核等語。惟查原告提示之資金付款資
    料與系爭發票之金額並不相符，且該等轉帳是否轉至行源公
    司戶頭，並無法顯現由行源收受，原告僅以額外筆寫註記「
    付行源」，核屬人工註記，並不足證明確實付款給行源公司
    ；又查原告所提示之資金付款資料其中一筆轉帳2,550,030
    元係匯入原告代表人之父親林新來使用之第一商業銀行帳戶
    （見原處分卷第132 、133 頁），仍不能證明其資金流向自
    行源公司之事實，本院自難僅憑原告之存摺資料即遽為有利
    於原告主張事實之認定。
  (四)末查，原告訴稱本件核課期間應為5年等語。惟查原告無進
    貨事實，有如前述，卻取具行源公司虛開之系爭發票充作進
    項憑證申報扣抵銷項稅額，以圖獲減應負稅額之利益，核屬
    故意以詐欺或其他不正當方法逃漏稅捐，其核課期間依首揭
    規定，應為7 年。原告對此容有誤解法令情形，亦屬無足憑
    採。另按行政訴訟法第136 條準用民事訴訟法第277 條前段
    規定，當事人主張有利於己之事實者，就其事實有舉證之責
    任。而查按有關課稅處分之要件事實，如屬權利發生之事實
    者，例如銷項稅額，固應由稅捐稽徵機關負舉證責任；但如
    屬權利消滅之事實者，例如進項稅額，因屬計算營業人實際
    應納稅額時列為計算之減項，屬於權利發生後之消滅事由，
    則有關進項稅額存在之事實，當事人知之最稔，自應由主張
    扣抵之納稅義務人負證明之責。然本件被告既已就原告所提
    之資料予以比對查證，並調取行源公司稅籍資料及營業稅申
    報情形，再參諸上開臺灣板橋地方法院檢察署檢察官不起訴
    處分書所載認定行源上開發票之時間及過程之證據，始認定
    本件原告之違章事實，核與財政部95年5 月23日台財稅字第
    09504535500 號函釋意旨無違。原告指稱被告未盡舉證責任
    等云，難謂實在，一併敘明。
六、罰鍰部分：
  (一)按「納稅義務人，有左列情形之一者，除追繳稅款外，按所
    漏稅額處1倍至10倍罰鍰，並得停止其營業．．．五虛報進
    項稅額者。」為加值型及非加值型營業稅法第51條第5款所
    明定。
  (二)本件原告經查既有上開違章事實，有如前述，原核定按所漏
    稅額125,042元處7倍罰鍰875,200元（計至百元止），惟因
    原告於本件復查決定前業已補繳稅款，並以書面承認違章事
    實及承諾繳清罰鍰，被告依修正稅務違章案件裁罰金額或倍
    數參考表規定，按所漏稅額125,042元處4倍罰鍰即500,100
    元，因而復查決定予以追減罰鍰375,100元，原處罰鍰
    875,200元變更核定為500,100元，自屬有據。原告取具虛設
    行號行源公司開立之系爭發票作為進項憑證申報扣抵銷項稅
    額，致而虛報進項稅額，其對漏稅結果難謂無認識之故意，
    縱謂無故意，亦難解免其應注意並能注意而不注意之過失，
    應予科罰之責任，附此敘明。
七、綜上，原告所訴均委無足採，從而被告以原告既有上開違章
    事實，而原核定按所漏稅額125,042元處7倍罰鍰875,200 元
    （計至百元止），因原告於本件復查決定前業已補繳稅款，
    並以書面承認違章事實及承諾繳清罰鍰，乃依修正稅務違章
    案件裁罰金額或倍數參考表規定，按所漏稅額125,042元處4
    倍罰鍰即500,100 元，乃於復查決定予以追減罰鍰375,100
    元，原處罰鍰875,200 元變更核定為500,100 元，並無違誤
    ，訴願決定予以維持，亦無不合。原告徒執前詞，訴請撤銷
    ，為無理由，應予駁回。
八、本件判決基礎已經明確，兩造其餘主張或陳述，與判決結果
    無影響，不再一一論述。
據上論結，本件原告之訴為無理由，爰依行政訴訟法第98條第1
項前段、第218 條、民事訴訟法第385 條第1 項前段，判決如主
文。
中    華    民    國    97    年     6    月   19     日
                臺北高等行政法院第六庭
                          審判長法  官  林  文  舟
                                法  官  許  瑞  助
                                法  官  陳  鴻  斌
上為正本係照原本作成。
如不服本判決，應於送達後20日內向本院提出上訴狀並表明上訴
理由，如於本判決宣示後送達前提起上訴者，應於判決送達後20
日內補提上訴理由書（須按他造人數附繕本）。
中    華    民    國    97    年     6    月   23     日
                                書記官  陳  清  容


司法院資訊處製作；財團法人民間司法改革基金會備份。
